【裁判字號】    89,上易,368
【裁判日期】    890426
【裁判案由】    詐欺
【裁判全文】
臺灣高等法院臺南分院刑事判決             八十九年度上易字第三六八號     Ｃ
      上  訴  人  臺灣嘉義地方法院檢察署檢察官
      被      告  甲  ○  ○
      被      告  乙  ○  ○
右上訴人因被告詐欺案件，不服臺灣嘉義地方法院八十八年度易字第六六三號中華民
國八十八年十二月三十日第一審判決（起訴案號：臺灣嘉義地方法院檢察署八十八年
度偵字第二四一七號），提起上訴，本院判決如左：
      主      文
上訴駁回。
      理      由
一、本件公訴意旨如起訴狀所載（如附件）。
二、按犯罪事實應依證據認定之，無證據不得推定其犯罪事實；又不能證明被告犯罪
    者，應諭知無罪之判決，刑事訴訟法第一百五十四條、第三百零一條第一項分別
    定有明文。而刑法第三百三十九條第一項詐欺罪之成立，以意圖為自己或第三人
    不法之所有，以詐術使人將本人或第三人之物交付為要件，所謂以詐術使人交付
    ，必須被詐欺人因其詐術而陷於錯誤，若其所用方法，不能認為詐術，亦不致使
    人陷於錯誤，即不構成該罪；此觀諸最高法院四十六年台上字第二六○號判例自
    明。
三、本件被告甲○○、乙○○於原審審理時固不否認有於前揭時間、地點，向丙○○
    借用名義購車，並開立支票作為繳交分期付款之用，而於繳交四期款項後，支票
    即遭退票而未再繳款之事實，惟均否認有何詐欺之行為，被告甲○○辯稱：買汽
    車的錢是伊出的，當時因被通緝而要開公司買車，因此才借用丙○○的名義購車
    ，購車是公司要用也可出售，後來公司未開成，且因無力繳交分期付款，決定將
    車子受讓予丙○○，但丙○○表示用不到，才改將車讓予吳永義等語；被告乙○○則辯稱：並未約定三人每人使用該車輛十日，當時因伊信用有問題，因此才用
    丙○○之名義購車，伊有出頭期款等語。
四、經查：被告甲○○、乙○○二人所辯：告訴人丙○○同意以其名義購買上揭車輛
    ，係因被告甲○○、乙○○以及告訴人丙○○之小舅陳德明（對外自稱王新明，
    見原審八十八年八月三日訊問筆錄）要開設公司，而因三人均不便以其人名義貸
    款，才用告訴人名義購車，並非詐欺等情形，業據被告甲○○、乙○○二人供述
    甚詳，經核與告訴人丙○○於原審調查時陳稱：「（問：均由王新明經手？答：
    ）是。嘉慶房屋公司的事均是王新明在處理。」、「當時我並沒有在場（按指三
    人商談公司之事），是他們談妥後，王新明才告訴我說：『車子買起來後，若無
    人買時，再三人一起用』」、「王新明說：『車子買下來後開公司要用，但若有
    好的價格後要轉賣，若賣不出去時每人使用十日』」、「（問：先前甲○○有開
    車去說要賣你二十萬元？）答：有。在第四期左右，退票之前曾問我要不要買，
    但我說沒有錢無法買，所以沒有買」（原審八十八年七月二十日訊問筆錄參見）
    、「公司原本係要賣房屋，後來因陳德明入監執行所以沒有設立」、「陳德明要
    買車時，有向我提及，我告訴他說：『生意沒做那麼大，不要買那麼好的車』，
    他沒有理會，後因陳德明入監執行，公司才收起來的」（以上見原審八十八年八
    月三日訊問筆錄）等語之情形相符，且核與證人即陳德明之妻證述：「他們（按
    指被告）二人去年曾與我先生說合夥生意，即法拍屋及法拍車生意」、「詳細情
    形我不清楚，我只負責會計工作而已，當時曾有提議說將這部車子買回來當公司
    用車，而有機會也可以轉賣」、「：：：他們對公司經營方式有意見，談及要拆
    夥，他們當時說車子他們已找到買主，並決定要將車子賣掉貸款還清將票取回」
    、「（公司）當時未正式收資本，也無股東名冊，當時談的有甲○○、乙○○及
    我先生，負責人則是丙○○，丙○○只提供名義貸款而已」、「（車子）公司可
    以用，而有買主時，也可以轉賣營利，車子平常都是被告他們在使用」、「丙○○在我們談時不在，不過他知道車子公司要用，且有好價錢時要轉賣，我與我先
    生均曾向丙○○說過。他只負責出名義去貸款，要用丙○○名義去貸款是我向丙○○說的：『公司沒有車子，買車子來用，且若找到買主時轉賣出去』，丙○○
    沒有意見，就答應了」（原審八十八年八月十七日訊問筆錄參見）之情形相符，
    堪信為真實；職是之故，本件購買上揭車輛，係因甲○○、乙○○與陳德明要開
    設公司所用，而當時告訴人丙○○對此知情而應允，嗣因公司不再經營因而致未
    依約繳納汽車貸款，於繳納第四期左右，退票之前曾問丙○○要不要買，綜上所
    述，本件應僅係民事債權債務問題，與刑法詐欺罪之構成要件有間。是被告甲○○、乙○○前開辯詞，應堪採信。此外，復查無其他積極確切之證據足資證明被
    告甲○○、乙○○有何詐欺之犯行，既不能證明被告甲○○、乙○○犯罪，則揆
    諸前揭判例之意旨，原審因予依法為被告甲○○、乙○○無罪判決之諭知。
    本院經核原判決於法核無不合，檢察官上訴意旨，仍執前詞，指摘原判決不當，
    並無可取，為無理由，應予駁回。
五、被告甲○○經合法傳喚無正當理由不到庭，爰不待其陳述逕行判決。
據上論結，應依刑事訴訟法第三百六十八條，第三百七十一條，判決如主文。
本案經檢察官吳忠賢到庭執行職務。
中    華    民    國      八十九      年      四      月      二十六    日
                                  臺灣高等法院臺南分院刑事第三庭
                                      審判長法官  黃    聰    明
                                            法官  黃    三    哲
                                            法官  林    勝    木
右正本證明與原本無異。
不得上訴。
                                      法院書記官  吳    秋    賢
中    華    民    國      八十九      年      四      月     二十八     日


司法院資訊處製作；財團法人民間司法改革基金會備份。
